臺灣高等法院刑事判決　　　　　　　　 94年度上訴字第552號
上　訴　人　臺灣板橋地方法院檢察署檢察官
上　訴　人
即　被　告　乙○○
指定辯護人　本院公設辯護人　甲○○
上列上訴人等因被告違反毒品危害防制條例案件，不服臺灣板橋
地方法院93年度訴字第1048號，中華民國94年1月20日第一審判
決（起訴案號：臺灣板橋地方法院檢察署93年度偵字第2805號）
，提起上訴，本院判決如下：
    主  文
原判決撤銷。
乙○○持有第一級毒品，處有期徒刑陸月，如易科罰金以佰元
折算壹日。
扣案之第一級毒品海洛因拾柒包（合計淨重壹點貳公克）沒收
銷燬之。
    事  實
一、乙○○前於民國91年間曾因施用毒品案件，經觀察勒戒後認
    無繼續施用毒品之傾向，並經臺灣板橋地方法院檢察署檢察
    官為不起訴處分，又於92年4月22日因持有第一級毒品案件
    ，經臺灣板橋地方法院以92年度簡字第2952號判處拘役50日
    ，如易科罰金以300元折算1日確定，並於92年10月30日易科
    罰金執行完畢，猶不知悔改，而基於自己施用第一級毒品海
    洛因之意思，於93年1月1日在台北縣永和市仁愛公園內，向
    姓名年籍不詳綽號「阿三」之成年男子，以新台幣（下同）
    6,000元購得第一級毒品海洛因17包（合計淨重1.23公克）
    後將之藏放在台北市仁愛公園內松柏亭之鐵櫃中，以備隨時
    施用，惟於未及施用，即於93年1月29日，經警查獲，並扣
    得上開毒品。
二、案經台北縣政府警察局永和分局報請臺灣板橋地方法院檢察
    署檢察官偵查起訴。
    理  由
一、訊據被告乙○○對上開持有第一級毒品海洛因之事實，已坦
    承不諱，並有經警查獲之上開第一級毒品17包扣案可稽，且
    上開17包毒品經法務部調查局鑑驗結果屬第一級毒品海洛因
    ，合計淨重1.23公克，有該局調科壹字第060008015號鑑定
    通知書在卷可按（見偵字第2805號卷第50頁），是被告犯行
    堪予認定。
二、公訴意旨指被告於93年1月18日11時許在臺北縣永和市之「
    仁愛公園」內出賣第一級毒品海洛因1包（淨重0.06公克）
    予梁榮華，價款500元，無非以梁榮華在警訊及偵查中之供
    述為其依據。
  (一)訊之被告否認販賣之犯行，並辯稱：伊購買海洛因之目的，
    係因伊左腳曾經骨折，時有創傷後之疼痛，始以施用海洛因
    以減輕疼痛，等語。
  (二)按被告以外之人於審判外之言詞或書面陳述，除法律有規定
    者外，不得作為證據。被告以外之人於檢察事務官、司法警
    察官或司法警察調查中所為之陳述，與審判中不符時，其先
    前之陳述具有較可信之特別情況，且為證明犯罪事實存否所
    必要者，得為證據，刑事訴訟法第159條第1項、第159條之2
    分別定有明文。查證人梁榮華於警詢時雖證稱：「是向永和
    公園綽號『阿明』所購買，年籍資料不知道，約50歲左右，
    約160公分左右，身材略瘦，沒有戴眼鏡，長髮，聯絡電話
    0000000000，是我自己前往公園內，看綽號阿明有沒有在那
    裡，一次購買新台幣500元」「我要舉發綽號阿明販賣毒品
    給我」「我與阿明沒有仇恨，也沒有金錢糾紛」等語（偵字
    卷第16、17頁），惟其於原審審理時則具結證稱：「我是到
    一個公園買的，地點是在永和，路名及公園名稱我不曉得，
    我看到有人把一千元放在公園圍牆旁邊，就有人出來拿錢，
    他就拿走，後來那個人就放藥在圍牆那邊」「（把錢拿走那
    個人跟把藥放在圍牆那個人，是否同一個人？）不是，那邊
    人很多，很複雜」「警察對我說三天前他們有抓到一個人叫
    阿明，我不知道什麼阿明的人．．．我根本不知道何人是阿
    明，警察在警局時，有印一堆照片讓我認，我看起來都很像
    ，不能很確定，因為我當時有吃解藥，也有吃了一點海洛因
    ，意識不是很清楚」「（警察問你時，是否有找二個以上的
    人當面讓你指認？有無拿貳張照片讓你指認？）沒有，他是
    有影印照片給我看，但是是同一個人的二張照片，並沒有拿
    二個人以上的照片」等語，其就曾在臺北縣永和市仁愛公園
    購買海洛因部分雖陳述一致，惟就指認被告即為販毒予伊之
    人乙節則顯有歧異，參以其於警詢時係以黑白且影像模糊之
    口卡片（偵字卷第13頁）進行指認，然於原審審理時則係當
    庭與被告面對面指認，當以當面指認之正確度較高。又證人
    梁榮華於原審審理時雖稱：「（是否還記得永和被查獲那次
    情形？）記憶很模糊」，然其就販毒者之長相雖有可能因時
    間經過致生視覺印象模糊之情形，但就其遭查獲之前曾服用
    「解藥」及些許海洛因致生意識不清之親身體驗，當仍記憶
    深刻，從而其於此種意識不清之情形下在警局所為的指認，
    是否可信，亦屬可疑。此外復查無其他具有較可信之特別情
    況，即難以之據為認定被告有販賣第一級毒品海洛因犯行之
    證據。
  (三)證人梁榮華於初次偵訊時就被告之口卡片進行指認時係稱：
    「髮型及穿著不太一致，不敢確認」「（是否願意對質？）
    不願意」（偵字卷第93頁），嗣經檢察官改以被告彩色照片
    （偵字卷第92至95頁）提示令其辨認時，則又證稱：「有一
    點像，就正面看是他沒錯」（偵字卷第104頁），前後供述
    有所出入，另其於偵訊時均僅係針對檢察官所提供被告一人
    之口卡片及彩色照片進行指認，其指認程序確亦存有瑕疵，
    復於原審審理時當庭明確具結證稱：其當時因服用「解藥」
    而神智不清，且未與販毒者交談，故無法確認販毒者確為被
    告，自難單憑其於偵訊時所為指認，即遽為被告不利之認定
    ，至於梁榮華遭警查扣之海洛因毒品1包，經原審依聲請送
    請鑑定其純度、包裝大小，並對本案扣案之包裝袋進行勘驗
    之結果，得知梁榮華遭查獲之該包海洛因淨重0.05公克（空
    包裝重0.30公克），純度值為8.41％，包裝之大夾鍊袋長10
    公分，寬6公分，小夾鍊袋長5.1公分，寬3.2公分，而被告
    在松柏亭遭查扣之17包海洛因合計淨重1.23（空包裝重19.5
    6公克），純度38.31％（此17包海洛因因由法務部調查局保
    管中，故未勘驗其包裝袋之長度及寬度），而在被告住所扣
    得18包分裝袋中，有17個大分裝袋長7公分，寬4.5公分，1
    個小分裝袋，長5公分，寬3.5公分，另有1個殘渣袋長5公分
    ，寬3.5公分，有法務部調查局鑑定通知書（偵字卷第50頁
    ）、法務部調查局函（原審卷第60頁）及原審勘驗筆錄（原
    審卷第55頁）在卷可查，二者不論在純度及包裝袋大小既均
    有所差異，且證人梁榮華亦無法確認該包毒品購自被告，此
    外本案又無其他證據可積極證明此販賣海洛因之事實，即無
    法據以推論被告曾販賣第一級毒品海洛因予梁榮華。
三、核被告所為係犯毒品危害防制條例第11條第1項之持有第一
    級毒品罪，檢察官依同條例第4條第1項之販賣第一級毒品罪
    起訴，尚有未合，惟販賣毒品行為當然包含持有毒品行為，
    僅因吸收關係持有行為為販賣行為所吸收而已，故持有毒品
    行為仍在起訴範圍之內，自得就持有毒品行為，予以審判，
    並變更檢察官之起訴法條，原審認被告係犯同條例第5條第1
    項之意圖販賣而持有第一級毒品罪而為科刑之判決，固非無
    見，惟查原判決事實先認定被告先基於施用第一級毒品之意
    思而向綽號「阿三」之男子購入上開第一級毒品，嗣因見販
    賣毒品有利可圖，乃於不詳時間，改以販賣第一級毒品牟利
    之意圖，將之分裝成17包，並放置於前開仁愛公園內松柏亭
    之鐵櫃中，並以其所有之鎖頭1個，鎖住該鐵櫃而持之，係
    以前開扣案之海洛因合計淨重雖僅1.23公克，然卻細分成17
    個小包裝，是否僅為吸食方便而作此分裝，已見可疑。倘其
    自稱均係在臺北縣永和市○○○路○段141號3樓住處內以注
    射針筒施打之方式施用，而步行至仁愛公園松柏亭僅須五分
    鐘之路程等情均為屬實，亦將造成取回施用上之不便，且即
    使被告有以扣案鎖頭鎖住該鐵櫃，然其周圍畢竟仍屬公共場
    所，隨時可能遭人發覺被告前往該處取毒，進而報警查察或
    趁隙行竊，反不如藏於住家某隱密處來的便利且安全，從而
    被告辯稱該17包海洛因均僅供自己施用，絕無販賣之意云云
    ，即與常理顯有違背。次查證人梁榮華於偵訊及本院審理時
    均證稱伊係聽人家說此處可以買到毒品，只要把錢放在圍牆
    ，自然會有人將錢收走，然後會另外有人將毒品放在圍牆邊
    以為交付，且伊遭查獲之該包海洛因毒品係在永和市仁愛公
    園內購得等語（偵字卷第72頁、原審卷第112頁），可知該
    公園確常淪為毒品交易之處所，而被告前有施用及持有毒品
    之前案紀錄，有臺灣板橋地方法院檢察署檢察官92年度偵字
    第8692號聲請簡易判決處刑書、原法院92年度簡字第1952號
    刑事簡易判決及本院被告全國前案紀錄表在卷可查，倘其真
    係僅為解除腳部疼痛感，而每隔一、二個月才施用海洛因一
    次（原審卷第121頁），為何特別挑選此等出入份子複雜且
    常有毒品交易之處所來藏放毒品？如此益徵其前開所辯之不
    可採信。復參酌販賣毒品雖具有高度之危險性，然其利潤可
    觀，亦常見吸毒者兼營販毒之情形，其既於購得海洛因毒品
    之後旋即分裝成17小袋，又置於毒品交易地點附近之松柏亭
    鐵櫃內上鎖以防遭竊，而其所為前開辯詞又均有悖於常理之
    處，堪認其應非僅為施用而持有該等海洛因毒品，為其論據
    ，然據被告於偵查中經檢察官訊以：「為何分裝如此小包？
    」，被告答稱：「買時就包好給我了」等語（見偵字卷第38
    頁背面，39頁正面），綜觀全卷，被告從未供承扣案之毒品
    係由其自己分裝，原判決認係被告分裝為17包並未敘明其依
    據，況且購買毒品供己施用，自行將之分裝成小包，以供施
    用之便亦符合常情，亦難據此推斷其係意圖販賣而持有，又
    被告固將購得之毒品藏置於「仁愛公園」內松柏亭之鐵櫃中
    ，然該鐵櫃之鎖匙由被告保管，足見該鐵櫃係由被告管理，
    扣案之毒品藏置於鐵櫃中亦屬私密處，雖公園為公眾得出入
    之場所，然如被告於欲施用時至該鐵櫃拿取，雖非如放置家
    中之方便，惟非亦不可注意於周圍無人之時拿取，亦難據此
    認有係意圖販賣而持有，原判決認定被告係意圖販賣而持有
    尚有未洽，又被告固供承其於93年1月1日向綽號「阿三」之
    29日經警查獲後所採集之尿液，經檢驗結果並無鴉片反應，
    並經臺灣板橋地方法院檢察署檢察官為不起訴之處分確定有
    該署93年度核退毒偵字第238號不起訴處分書在卷可按，雖
    採集尿液之時間距被告所稱施用之時間已達27天，無法再從
    尿液中驗出毒品之成分，然並無任何證據足資證明被告所為
    93年1月2日施用毒品之自白為真實，因此檢察官就施用毒品
    部分為不起訴之處分，則被告購入之毒品，既尚未施用，其
    持有毒品之行為自無與施用毒品行為產生吸收關係之可言，
    併予敘明。
四、綜上所述，檢察官上訴意旨仍指被告係犯販賣第一級毒品罪
    為無理由，被告上訴意旨以其並無販賣之意圖，指摘原判決
    不當為有理由，自應由本院將原判決撤銷改判，爰審酌被告
    於91年間曾因施用毒品案件，經觀察勒戒後認無繼續施用毒
    品之傾向，並經臺灣板橋地方法院檢察署檢察官為不起訴之
    處分，又於92年4月22日因持有第一級毒品海洛因，經臺灣
    板橋地方法院92年度簡字第2952號判處拘役50日，於92年10
    月30日易科罰金執行完畢後（有本院被告前案紀錄表在卷可
    按）復因供自己施用再購買本件第一級毒品以及本件所持有
    毒品尚屬少量暨犯罪已坦承其犯行等一切情狀，量處如主文
    第2項所示之刑，並諭知易科罰金之折算標準，又扣案之第
    一級毒品海洛因17包（合計淨重1.23公克）並依法沒收銷燬
    之，至於扣案之鎖頭（含鑰匙1支）係被告使用該鐵櫃所必
    須之用，以及查扣之分裝袋、殘渣袋、行動電話晶片等物，
    均非被告非犯本件持有第一級毒品罪所用之物，自不予宣告
    沒收，併此敘明。
據上論斷，應依刑事訴訟法第369條第1項前段、第364條、第299
條第1項前段、第300條，毒品危害防制條例第11條第1項、第18
條第1項前段，刑法第11條前段、第41條，判決如主文。
本案經檢察官李良忠到庭執行職務。
中　　華　　民　　國　　94　　年　　4 　　月　　13　　日
　　　　　　　　　刑事第六庭    審判長法　官許國宏
　　　　　　　　　　　　　　　　　　  法　官林銓正
　　　　　　　　　　　　　　　　　　  法　官洪光燦
以上正本證明與原本無異。
檢察官如不服本判決，應於收受送達後十日內向本院提出上訴書
狀，其未敘述上訴之理由者並得於提起上訴後十日內向本院補提
理由書（均須按他造當事人之人數附繕本）。
被告不得上訴。
                                      書記官劉  瑗
中　　華　　民　　國　　94　　年　　4 　　月　　14　　日
附錄：本案論罪科刑法條全文
毒品危害防制條例第11條第1項：
持有第1級毒品者，處3年以下有期徒刑、拘役或新臺幣5萬元以
下罰金。
